【裁判字號】    98,交上易,1792
【裁判日期】    981209
【裁判案由】    公共危險
【裁判全文】
臺灣高等法院臺中分院刑事判決      98年度交上易字第1792號
上  訴  人  臺灣彰化地方法院檢察署檢察官
被      告  甲○○
上列上訴人因被告公共危險案件，不服臺灣彰化地方法院98年度
交易字第225號，中華民國98年9月22日第一審判決（聲請簡易判
決處刑案號：臺灣彰化地方法院檢察署98年度偵字第5088號），
提起上訴，本院判決如下：
    主  文
上訴駁回。
    理  由
一、聲請簡易判決處刑意旨係以：被告甲○○於民國94年5月2日
    晚上10時許，在彰化縣溪湖鎮某羊肉爐餐廳內，因食用摻有
    米酒酒類之羊肉爐後，明知已達不能安全駕駛交通工具而駕
    駛之程度，竟仍駕駛車牌號碼M8—0220號自用小客車，欲返
    回其位於彰化縣彰化市之住處。嗣其於94年5月3日凌晨1 時
    20分許，行經國道1號高速公路北向205公里600 公尺處（即
    彰化縣縣境），因駕車違規超速，經警方攔檢盤查，測得其
    呼氣酒精濃度值高達每公升0.73毫克，顯已達不能安全駕駛
    交通工具而駕駛之程度，認為被告上揭所為，係涉犯刑法第
    185條之3服用酒類不能安全駕駛動力交通工具而駕駛罪嫌等
    語。
二、按檢察官聲請以簡易判決處刑之案件，經法院認為有於審理
    後，認應為免訴判決之諭知者，應適用通常程序審判之，刑
    事訴訟法第451條之1 第4項第3款、第452條分別定有明文；
    又按案件曾經判決確定者，應諭知免訴之判決，為刑事訴訟
    法第302條第1 款所明定。再按刑事訴訟法第266條規定起訴
    之效力不及於檢察官所指被告以外之人，即所謂起訴對人之
    效力。而刑事訴訟法第264 條第2項第1款規定起訴書應記載
    被告之姓名、性別等資料或其他足資辨別之特徵，係為特定
    刑罰權對象之用，其起訴之對象為被告其「人」，而非「姓
    名」。被告冒用他人姓名應訊，雖檢察官未發覺，起訴書乃
    記載被冒用者之姓名、年籍等資料者，其起訴之對象仍為被
    告其人，法院於審理中發現，參照本院51年臺上字第54 號
    判例意旨，自應將被告姓名等資料予以訂正，或通知檢察官
    更正後，逕予審判，如判決確定後始發現者，因僅屬被告冒
    用他人姓名應訊之「姓名錯誤」，亦係以裁定方式更正即可
    ，與冒充犯人頂替之「被告錯誤」情形有別（最高法院91
    年度台非字第139號判決要旨參照），先予指明。
三、經查：
（一）本件被告甲○○於民國94年5月2日晚上10時許，在彰化縣
      溪湖鎮某羊肉爐餐廳內，因食用摻有米酒酒類之羊肉爐後
      ，明知已達不能安全駕駛交通工具而駕駛之程度，竟仍駕
      駛車牌號碼M8—0220號自用小客車，欲返回其位於彰化縣
      彰化市之住處。嗣其於94年5月3日凌晨1 時20分，行經國
      道1 號高速公路北向205公里600公尺處（即彰化縣縣境）
      ，因駕車違規超速，經警方攔檢盤查，測得其呼氣酒精濃
      度值高達每公升0.73毫克，竟假冒其兄「乙○○」身分，
      在當場臨檢員警所填發之內政部警政署國道公路警察局舉
      發違反道路管理事件通知單、酒精濃度測定紀錄表、汽車
      駕駛人酒後生理協調平衡檢測紀錄表、警方調查筆錄、逮
      捕通知單上，偽簽「乙○○」署押，復經移送至臺灣彰化
      地方法院檢察署後，被告甲○○於偵訊中仍假冒其兄「乙
      ○○」身分，在偵訊筆錄上偽簽「乙○○」署名。案經內
      政部警政署國道公路警察局第三警察隊報告臺灣彰化地方
      法院檢察署偵辦，該署檢察官於94年5月4日以94年度速偵
      字第345 號偵查終結，認被告甲○○涉嫌公共危險而以「
      乙○○」姓名向臺灣彰化地方法院聲請簡易判決處刑，並
      經臺灣彰化地方法院於94年5 月16日以94年度彰交簡字第
      159號刑事簡易判決判處有期徒刑3月，且於94年6月8日確
      定後，並於94年6 月30日易科罰金執行完畢在案，此有臺
      灣高等法院被告前案紀錄表、上揭判決書各1 份存卷可考
      ，並經本院審閱臺灣彰化地方法院檢察署94年度速偵字第
      345號偵查卷宗屬實。
（二）嗣警方於98年3 月30日經指紋比對，發覺被告甲○○係假
      冒「乙○○」身分，將之報告臺灣彰化地方法院檢察署偵
      辦，該署檢察官於98年7月9日以98年度偵字第5088號偵查
      終結，對被告甲○○除偽造文書部分（另經臺灣彰化地方
      法院簡易判決處刑）外，連同前述公共危險部分一併向原
      審法院聲請簡易判決處刑，此有臺灣彰化地方法院檢察署
      上開偵查卷宗可稽。本件被告甲○○所犯上開公共危險部
      分，雖檢察官誤認被告係「乙○○」，而以「乙○○」姓
      名向原審法院聲請簡易判決處刑，惟被告本人於前開案件
      偵查中應訊後經檢察官提起公訴(嗣判決確定並已執行完
      畢)，此一與起訴有同一效力之聲請對象仍為被告甲○○
      ，而非「乙○○」，臺灣彰化地方法院檢察署於發覺被告
      甲○○冒用「乙○○」姓名，又於98年7月9日就被告甲○
      ○所犯上開公共危險部分一併提起聲請簡易判決處刑，係
      就同一案件重行起訴，揆諸前揭說明，本件關於公共危險
      部份，顯不合刑事訴訟法第449條所定得以簡易判決處刑
      之案件，原審法院因而改依通常程序審理，爰不經言詞辯
      論，逕為諭知免訴之判決。經核並無不合。
四、檢察官上訴意旨略以：被告甲○○於本署94年度速偵字第34
    5 號公共危險案件警詢及偵查中均冒用「乙○○」之身分，
    致本署檢察官聲請簡易判決處刑之對象誤為「乙○○」，按
    刑事訴訟法第451條第2 項準用同法第264條之規定，本署檢
    察官聲請簡易判決處刑書記載被告之姓名、性別、年齡、住
    所、身分證字號等，聲請判決對象均為「乙○○」，顯非本
    案被告甲○○。縱認該案本署檢察官係就被告甲○○其「人
    」而非「姓名」聲請簡易判決，然該案簡易庭適用簡易判決
    程序，法院未經開庭審理，即逕以卷證資料為判決，查該卷
    證資料全無本案被告甲○○之資料，無其他特徵供法院認定
    被告應係甲○○，且甲○○於該簡易程序未到庭審理，均難
    認法院有承襲檢察官之原意對甲○○判決之可能，是該案法
    院判決之對象本即係聲請簡易判決處刑書所載之「乙○○」
    。況「乙○○」遭法院判刑後，經本署以94年度執字第2264
    號傳喚到案執行，傳票亦係送達法院簡易判決所載「乙○○
    」，並經易科罰金執行完畢，有「乙○○」之全國刑案資料
    查註表附卷可稽，足認該案法院審判權、刑罰權行使之對象
    均為「乙○○」，而非甲○○。原審誤認本案係就同一案件
    重行起訴，自屬判決違背法令等語，而指摘原判決不當。惟
    按「刑事訴訟法第266 條規定起訴之效力不及於檢察官所指
    被告以外之人，即所謂起訴對人之效力；而同法第264條第2
    項第1款規定起訴書應記載被告之姓名、性別等資料或其他
    足資辨別之特徵，係為特定刑罰權對象之用。惟檢察官起訴
    之對象為被告其『人』，並非其『姓名』。本件涉犯刑法第
    185條之3之罪者為許○福，其於警訊及檢察官偵查，均冒用
    『陳○清』之姓名，復在警訊及偵訊筆錄上偽簽『陳○清』
    之姓名，致檢察官誤認許○福為『陳○清』，而於偵訊後任
    其離去，繼之誤載被告姓名為『陳○清』及其年籍資料，向
    原法院聲請簡易判決處刑。但本件檢察官起訴之對象仍為冒
    名接受偵訊之許○福，並非陳○清本人，原法院審理時未傳
    喚許○福到庭，即逕對陳○清本人以簡易判決判處罪刑，於
    該判決書送達陳○清本人後，陳○清發覺遭人冒用姓名應訊
    ，報警查獲係許○福所為，案經基隆市警察局第二分局報請
    台灣基隆地方法院檢察署檢察官偵查，將許○福提起公訴，
    並經台灣基隆地方法院論處許○福服用酒類，不能安全駕駛
    動力交通工具而駕駛（累犯）及偽造署押，足以生損害於公
    眾及他人（累犯）罪刑確定在案，有該院91年度易字第220
    號刑事判決可稽。參照司法院院字第569 、1729號解釋意旨
    ，原法院應將被告姓名更正為許○福，或通知檢察官更正後
    ，逕對許○福予以審判，方為適法。」（最高法院92年台非
    字第48號、98年度台非字第67號判決意旨參照），查本案被
    告甲○○於上開時地涉犯刑法第185條之3之罪，為警當場逮
    捕帶返警所調查詢問，其係冒用其兄「乙○○」之姓名，並
    偽簽「乙○○」之署押，嗣經解送移送檢察官偵查訊問時，
    其仍冒用「乙○○」之姓名，並在偵訊筆錄上簽署「乙○○
    」之署押，致檢察官誤認甲○○為「乙○○」，而於偵訊後
    任其離去，繼之誤載被告姓名為「乙○○」及其年籍資料，
    向原法院聲請簡易判決處刑。但既經檢察官偵查訊問，已有
    實際之偵查行動，則檢察官聲請簡易判決處刑之對象仍應為
    冒名接受偵訊之甲○○，原審法院94年度彰交簡字第159號
    刑事簡易判決之審判對象應為本案被告甲○○。從而，本案
    檢察官於98年7月9日就被告甲○○所犯上開公共危險罪部分
    聲請簡易判決處刑，業經前案原審法院94年度彰交簡字第
    159 號刑事簡易判決確定，依上開說明，自應為免訴之判決
    。是檢察官之上訴並無理由，應予駁回，且不經言詞辯論為
    之。至前案原審法院94年度彰交簡字第159號刑事簡易判決
    ，既係依檢察官聲請之對象即被告甲○○其人行使審判權，
    雖將被告姓名等資料誤載為「乙○○」，且已判決確定，但
    此僅屬姓名錯誤而非被告錯誤，應由檢察官向原法院聲請裁
    定更正，附此敘明。
據上論斷，應依刑事訴訟法第368條、第372條，判決如主文。
中    華    民    國    98    年    12    月    9    日
            刑事第七庭    審判長法  官  林  榮  龍
                                法  官  江  錫  麟
                                法  官  張  惠  立
上列正本證明與原本無異。
不得上訴。
                                書記官  陳  慈  傳
中    華    民    國    98    年    12    月    10   日


司法院資訊處製作；財團法人民間司法改革基金會備份。
